【裁判字號】    96,勞安訴,5
【裁判日期】    970331
【裁判案由】    過失致死等
【裁判全文】
臺灣臺南地方法院刑事判決             96年度勞安訴字第5號
聲  請  人  臺灣臺南地方法院檢察署檢察官
被      告  丙○○
            三順營造股份有限公司
前  一被告  乙○○
代  表  人
上列被告等因過失致死等案件，經檢察官提起公訴（96年度偵字
第7373號）後，被告於準備程序中就被訴事實為有罪之陳述，經
本院合議庭裁定由受命法官獨任依簡式審判程序審理，判決如下
：
    主  文
三順營造股份有限公司違反雇主對防止有墜落、崩塌等之虞之作
業場所引起之危害，應有符合標準之必要安全衛生設備之規定，
致發生死亡災害之職業災害，科罰金新臺幣捌萬元，減為罰金新
臺幣肆萬元。
丙○○從事業務之人，因業務上之過失致人於死，處有期徒刑壹
年，減為有期徒刑陸月，如易科罰金，以新臺幣壹仟元折算壹日
。緩刑參年。
    事實及理由
一、丙○○係三順營造股份有限公司（以下簡稱為三順公司）之
    實際負責人。三順公司於民國95年間，承攬南部科學工業園
    區二期基地西北區第二分區開發工程有關橋樑上部結構模板
    工程，並雇用勞工林炳祥、蘇順福從事橋樑預鑄拱型樑鋼筋
    籠模板作業，丙○○則擔任該工地現場之領班，負有防止有
    墬落、崩塌等之虞之作業場所所引起危害，並設置符合標準
    之必要安全衛生設備之注意義務。95年11月1日上午7時50分
    許，林炳祥、蘇順福前往前開工地作業，準備進行橋樑預鑄
    拱型樑鋼筋籠鋼模組立前之現場整理作業，丙○○因未至現
    場進行管理協調，且未注意勞工於預鑄拱型樑鋼筋籠現場從
    事模板支撐先期整理作業時，應確實使勞工使用拉索或撐桿
    支持鋼筋籠，以防止其倒塌，致重約4.5公噸之鋼筋籠失去
    支撐力而倒向林炳祥，林炳祥因逃離不及被鋼筋籠壓住，雖
    經蘇順福緊急呼叫現場吊車將鋼筋籠吊高，並救出林炳祥送
    醫急救，惟林炳祥仍因受有頭頸胸腹壓挫傷，致重度氣血胸
    合併低血容休克而不治死亡。
二、本件被告丙○○所犯均為死刑、無期徒刑或最輕本刑為3年
    以上有期徒刑以外之罪，其於準備程序中就被訴事實為有罪
    之陳述，經法官告知簡式審判程序之旨，並聽取公訴人之意
    見後，爰依刑事訴訟法第273條之1第1項規定，裁定由受命
    法官獨任進行簡式審判程序；另依據刑事訴訟法第273條之2
    、同法第159條第2項之規定，不適用傳聞法則有關限制證據
    能力之相關規定，並得依同法第310條之2準用第454條之規
    定製作略式判決書。均先敘明。
三、證據方法：
  (一)證人蘇順福於警詢、偵訊中陳述。
  (二)證人張國英於警詢中陳述。
  (三)證人陳信延於警詢中陳述。
  (四)證人劉麟生於警詢中陳述。
  (五)證人鄧振中於警詢、偵訊中陳述。
  (六)南部科學工業園區管理局96年1月25日南環字第0960002413
    號函附職業災害檢查報告書及現場照片。
  (七)臺灣臺南地方法院檢察署檢察官相驗屍體證明書。
  (八)臺灣臺南地方法院檢察署法醫驗斷書。
  (九)勘驗筆錄。
  (十)被告自白。
四、核被告三順公司其違反勞工安全衛生法第5條第1項第5款之
    規定，致發生同法第28條第2項第1款之死亡職業災害，應依
    同法第31條第2項之規定論處。被告丙○○上開所為，則係
    違反勞工安全衛生法第5條第1項第5款規定，致發生同法第
    28 條第2項第1款之死亡職業災害，核其所為，係犯刑法第
    276 條第2項業務過失致死罪，及違反勞工安全衛生法第31
    條第1項違反安全規定，致發生死亡災害之職業災害罪。又
    按勞工安全衛生法第31條之罪係所謂雇主之監督疏失責任，
    核與刑法第276條第2項之業務過失致死罪，其規範之內容及
    構成要件均異，自非屬法規競合之問題，本案被告丙○○除
    有違反該條文之規定外，並於業務上執行職務生有未盡注意
    之能事，且其過失行為與被害人林炳祥之死亡結果間，復有
    相當因果關係，難辭過失致死罪責，故本件被告丙○○所為
    ，係一行為觸犯2罪名之想像競合犯，應從一重之刑法第276
    條第2項之業務過失致死罪處斷。
五、再查本件被告等所為犯行，其犯罪時間均係在96年4月24 日
    以前，所犯且合於中華民國96年罪犯減刑條例第2條第1項所
    定之減刑條件，應依同條例第7條第1項、第2項規定，於裁
    判時減其宣告刑，同時諭知其宣告刑及減得之刑。
六、依刑事訴訟法第273條之1第1項、299條第1項前段、第310條
    之2、第454條第2項，中華民國96年罪犯減刑條例第2條第1
    項第3款、第7條，勞工安全衛生法第5條第1項第5款、第31
    條第1項、第2項，刑法第11條前段、第276條第2項、第55條
    、第41條第1項前段、第74條第1款，刑法施行法第1條之1,
    判決如主文。
本案經檢察官甲○○到庭執行職務。
中    華    民    國    97    年    3     月    31    日
                  刑事第十一庭  法  官  吳坤芳
以上正本證明與原本無異
如不服本判決應於收受本判後10日內向本院提出上訴書狀，並應
敘述具體理由。如未敘述上訴理由者，應於上訴期間屆滿後20日
內向本院補提理由書狀（均須按他造當事人之人數附繕本）「切
勿逕送上級法院」。
                                書記官  莊淑雅
中    華    民    國    97    年    3     月    31    日
附錄本案論罪科刑法條全文：
勞工安全衛生法第5條第1項第5款
雇主對左列事項應有符合標準之必要安全衛生設備：
五、防止有墜落、崩塌等之虞之作業場所引起之危害。
勞工安全衛生法第31條
違反第5條第1項或第8條第1項之規定，致發生第28條第2項第1款
之職業災害者，處3年以下有期徒刑、拘役或科或併科新台幣15
萬元以下罰金。
法人犯前項之罪者，除處罰其負責人外，對該法人亦科以前項之
罰金。
中華民國刑法第276條第2項
從事業務之人，因業務上之過失犯前項之罪者，處5年以下有期
徒刑或拘役，得併科3千元以下罰金。


司法院資訊處製作；財團法人民間司法改革基金會備份。
